【裁判字號】    89,訴,1140
【裁判日期】    891219
【裁判案由】    毒品危害防制條例
【裁判全文】
臺灣高雄地方法院刑事判決                        八十九年度訴字第一一四號
    公  訴  人  臺灣高雄地方法院檢察署檢察官
    被      告  己○○
    選任辯護人  康裕成
右列被告因毒品危害防制條例案件，經檢察官提起公訴（八十九年度偵字第四五六三
號）及移送併辦（八十九年偵字第一四七五八號），甲○判決如左：
    主  文
己○○連續幫助施用第二級毒品，處有期徒刑拾月。
甲基安非他命玖小包（驗後毛重壹拾肆點捌伍公克）沒收銷燬之。
    事  實
一、己○○明知戊○○有施用第二級毒品安非他命之習性，竟基於幫助戊○○施用毒
    品之概括犯意，先後於八十九年一、二月間某日由己○○出資新台幣（下同）一
    千元或五百元，戊○○出資一千元或五百元，合資後由己○○出面向綽號「旺仔
    」之不詳姓名男子購得毒品安非他命，再按出資比例分配安非他命供自己及戊○○施用（戊○○施用毒品罪部分，另由檢察官聲請法院裁定觀察勒戒），共有五
    次；嗣於八十九年二月十八日十六時三十分許，在高雄縣仁武鄉○○路與新鳳街
    口為警查獲。並扣得其持有之安非他命九小包（驗後毛重十四‧八五公克）。
二、案經高雄市政府警察局楠梓分局移送臺灣高雄地方法院檢察署檢察官偵查起訴。
    理  由
一、右揭犯罪事實，業據被告己○○於甲○審理中供稱：我與戊○○共同一起去買毒
    品，他曾經拿給我一千元或五百元給我，我也出一千元或五百元，將錢合起來，
    由我去向一位綽號叫旺仔的人買安非他命，毒品拿回來後，我們兩個人一同施用
    ，總共以這種方式向旺仔買了四、五次，並未販賣毒品給戊○○、丁○○、丙○○○、乙○○等語。核與證人戊○○於甲○審理中證稱：是我們二人一同去購買
    ，是被告單獨去向旺仔買，我就在旁邊等他，這種情形總共有四、五次等語。（
    見甲○八十九年十月二十七日審理筆錄），則被告上開所述共同合資向他人購買
    毒品與證人戊○○所證述之情節相符，復有扣案被告所持有之安非他命九小包（
    驗後毛重十四‧八五公克）在卷可資佐證，又被告己○○與證人戊○○均有施用
    毒品安非他命之習性，除據彼等供認不諱外，被告己○○有施用毒品罪部分，並
    經檢察官聲請甲○裁定觀察勒戒後，認有繼續施用毒品之傾向，而令入戒治處所
    施以強制戒治處分期滿，有甲○八十九年度毒聲字第二○九七號、第一五一六號
    裁定在卷可參，證人戊○○亦確有施用毒品安非他命罪之犯行，經送觀察勒戒處
    分，有甲○刑事被告全國前案紀錄表附卷可按；另上開扣案之安非他命經送請高
    雄醫學院附設中和紀念醫院鑑定結果確係安非他命成分，亦有該院檢驗報告單一
    份在卷可稽，足徵被告己○○上開自白核與事實相符，事證明確，犯行洵堪認定
    。公訴人雖據被告於偵查中供稱：是要賣給丁○○、丙○○○、戊○○三人，是
    在楠梓區或仁武鄉等地賣他們，是在八十九年一、二月間賣了七、八次，每次二
    千五百元，他們打0000000000號行動電話和我聯絡，每次賣一點五公
    克，我賺一千三百元，我賣給他們三人，但沒有賣給乙○○，毒品係向陳錦旺買
    來的等語。而認被告有販賣毒品安非他命之犯行，惟查（一）證人戊○○於警偵
    訊中並未供述有向被告購買毒品安非他命，而經甲○傳訊證人戊○○到庭卻證述
    ：是我們二人一同去購買，是被告單獨去向旺仔買，我就在旁邊等他，這種情形
    總共有四、五次等語。是被告雖自白販賣安非他命給戊○○，惟戊○○並未承認
    有向其購買。（二）證人丙○○○於警偵訊中並未供述有向被告購買毒品安非他
    命，而經甲○傳訊證人其到庭卻證稱：並未向被告購買過安非他命等語。是被告
    自白白有販賣安非他命給丙○○○，與丙○○○供述並未向其購買之情，顯不相
    符合。（三）證人丁○○於警訊中雖供稱：是八十八年九月五日前因我施用安非
    他命被查獲在之前大約購買四、五次，每次購買一千或二千元等語。惟證人丁○○於甲○審理中卻供稱：那時警察告訴我說是被告向他們說毒品被告是向我買，
    我生氣才說我也有跟他買，我意思是要死大家一起死，實際上我並沒有向他買毒
    品等語。則證人前後之證詞，顯有矛盾，況被告於偵查中係自白於八十九年一、
    二月間賣的，與丁○○於警訊中所供述係於八十八年九月五日之前向被告所購買
    ，其時間顯不相同。（四）證人乙○○於警訊中雖供稱曾於八十八年三月至查獲
    同年十一月間有向被告購買安非他命等語。惟被告於警訊與偵審中均矢口否認有
    販賣安非他命給乙○○。惟按被告之自白為證據之一種，須非出於強暴、脅迫、
    利誘、詐欺或其他不正之方法，且與事實相符者，方得採為證據，故被告雖經自
    白，仍應調查其他必要之證據，以察其與事實是否相符，茍無法證明其與事實相
    符，根本即失其證據之證明力，不得採為判斷事實之根據（最高法院四十六年台
    上字第八０九號判例參照）。則依上開所述被告雖於警訊中自白有賣安非他命給
    丁○○、丙○○○、戊○○，而上開證人丁○○、丙○○○、戊○○已到庭供稱
    並未向被告購買，已如前所述，準此被告之自白與事實並不相符合，則被告被訴
    販賣毒品安非他命之犯行，顯無證據足以證明，甲○復查無其他證據足資證明被
    告前開於檢察官初訊時之自白核與事實相符，揆諸前開判例意旨，被告上述自白
    即失其證據之證明力，自不得採為其有販賣毒品海洛因之依據。綜上所述，被告
    前開辯以僅與戊○○合資購買毒品安非他命，且未販賣給丁○○、丙○○○、乙○○一節，尚非不足採信，其僅有幫助施用毒品安非他命之犯行，堪以認定。
二、核被告己○○與他人合資購買安非他命，再按出資比例分配安非他命供他人施用
    之行為，係以幫助他人施用安非他命之意思，並無意圖營利或實施販賣之構成要
    件之行為，所為係幫助犯毒品危害防制條例第十條第二項之施用第二級毒品罪。
    公訴人雖認被告所犯係毒品危害防制條例第四條第二項之販賣第二級毒品罪，然
    依前開所述，並無法證明被告有意圖營利而販賣第二級毒品安非他命之犯行，故
    公訴人所起訴之法條容有未洽，爰依刑事訴訟法第三百條之規定變更起訴法條。
    而被告先後幾次幫助行為，時間緊接，所犯罪名相同，顯係出於概括之犯意為之
    ，為連續犯，爰依刑法第五十六條之規定以一罪論，並加重其刑。其係基於幫助
    他人施用第二級毒品之犯意，為幫助犯，乃依刑法第三十條第二項幫助犯之法例
    減輕其刑，併依同法第七十一條第一項之規定，先加後減之。被告持有安非他命
    之行為，本亦應以持有論，惟其持有後，進而幫助施用，其持有之低度行為應被
    幫助施用之高度行為所吸收，不另論罪。審酌被告幫助他人取得毒品施用，戕害
    他人身心且助長濫用毒品惡習，惟念及其犯罪後坦承部分犯行，態度非惡，且並
    未因此犯行而獲得任何利益等一切情狀，量處如主文所示之刑，以為懲儆。扣案
    之晶體經送檢驗之結果，確屬甲基安非他命（驗後毛重壹拾肆點捌伍公克），係
    屬毒品危害防制條例所定之第二級毒品，爰依同條例第十八條第一項前段之規定
    ，宣告沒收銷燬之。另扣案之行動電話手機一支，因非被告供犯本罪或犯本罪所
    得之物，亦無由證明係專供施用毒品之器具，爰不為沒收或沒收銷燬之諭知，宜
    由檢察官另為適法之處理，併此敘明。
據上論斷，應依刑事訴訟法第二百九十九條第一項前段、第三百條，毒品危害防制條
例第十條第二項、第十八條第一項前段，刑法第十一條、第五十六條、第三十條第二
項、第七十一條第一項，判決如主文。
本案經檢察官到庭執行職務。
中    華    民    國    八十九    年      十二    月        十九        日
                                  臺灣高雄地方法院刑事第六庭
                                      法  官  沈建興
右正本證明與原本無異。
如不服本判決，應於判決送達後十日內，向甲○提出上訴狀。
                                      書記官  蔡琬玲
中    華    民    國    八十九    年      十二    月        十九      日


司法院資訊處製作；財團法人民間司法改革基金會備份。
